臺灣雲林地方法院民事裁定　　　　　 100年度消債更字第10號
聲　請　人
即　債務人　吳耀文
上列當事人聲請消費者債務清理事件，本院裁定如下：
    主  文
聲請人即債務人吳耀文自中華民國一百年八月五日下午五時起開
始更生程序。
命司法事務官進行本件更生程序。
    理  由
一、按債務人不能清償債務或有不能清償之虞者，得依本條例所
    定更生或清算程序，清理其債務；債務人對於金融機構因消
    費借貸、自用住宅借款、信用卡或現金卡契約而負債務，在
    聲請更生或清算前，應提出債權人清冊，以書面向最大債權
    金融機構請求協商債務清償方案，並表明共同協商之意旨。
    債務人與金融機構協商成立者，不得聲請更生或清算。但因
    不可歸責於己之事由，致履行顯有重大困難者，不在此限；
    又法院開始更生程序之裁定，應載明其年、月、日、時，並
    即時發生效力。又法院裁定開始更生或清算程序後，得命司
    法事務官進行更生或清算程序；必要時，得選任律師、會計
    師或其他適當之自然人或法人一人為監督人或管理人，消費
    者債務清理條例第3條、第151條第1項、第5項、第45條第1
    項及第16條第1項分別定有明文規定。
二、本件債務人聲請意旨略以：伊前於民國93年起因加入直銷，
    刷卡存貨，致積欠大筆債務，嗣於95年6 月間與最大債權銀
    行中國信託商業銀行股份有限公司（下稱中國信託銀行）成
    立協商，協商條件為每月清償新臺幣（下同）22,599元，共
    80 期 ，利率為3.88% ，因當時收入僅約35,000元，且配偶
    無工作，若依協商條件清償，僅餘1 萬元，實難維持一家四
    口之基本生活開銷，遂於95年11月毀諾。96年起原任職公司
    制度改變，抽成成數降低，加上業績不佳，致薪資收入驟降
    ，同時女兒至外地求學，支出增加，入不敷出，遂於96年7
    月離職。之後雖仍以兼差方式在原公司任職，但業績仍不理
    想，復因97年間胞弟罹患癌症，為照顧胞弟，往返接送醫院
    ，工作停擺而正式離職。現自營水電、抓漏、清洗水塔等工
    作，並兼任臨時工，每月固定收入約可達26,000元。而伊每
    月必要支出為膳食費9,000 元、扶養子女6,228 元、電話費
    及交通費1,500 元、水電及瓦斯費1,800 元及保險費2,893
    元，共21,421元，以伊現有收入26,000元扣除每月必要支出
    後，僅餘4,579 元，實已無力清償高達1,895,862 元之債務
    ，爰請求准予裁定開始更生等語。
三、經查：
  (一)聲請人為從事小規模營業活動之人，且其所積欠債務未逾12
    ,000,000元，於95年6 月間曾向最大債權銀行中國信託銀行
    協商，於還款6 期後悔諾等情，為債務人所自陳，並提出財
    產收入狀況說明書、債權人清冊、財團法人金融聯合徵信中
    心當事人綜合信用報告為據（見本院卷第9 頁至第12頁、第
    14 頁 至第23頁），並有中國信託銀行陳報狀及所附協議書
    在卷可憑（見本院卷第128 頁至第133 頁），應可採信。
  (二)又聲請人提出之每月必要支出為21,421元，包含：一家四口
    膳食費9,000 元、2 名未成年子女教育生活支出6,228 元、
    電話費與交通費1,500 元、水、電及瓦斯費1,800 元及保險
    費2,893 元，業據聲請人提出戶籍謄本、99學年度第2 學期
    註冊收費單、午餐收費單、99學年度第2 學期繳費收據、水
    、電費收據，保險單、保險費繳費通知為證（見本院卷第第
    24頁至第28頁、第41頁至第48頁、第78頁至第91頁），而上
    開每月必要支出固然高於行政院主計處所公布之99年度臺灣
    省每人每月最低生活費9,829 元。然上開費用尚包含2 名未
    成年子女之扶養費用，且因聲請人配偶林玉美目前擔任保姆
    ，月收入12,000元，其本身因積欠債務與銀行協商，每月需
    償還2,476 元，及負擔一家四口健保費用，每月為1,395 元
    等情，經聲請人陳述甚詳，並有林玉美嘉義區漁會保費轉帳
    明細表、勞工保險被保險人投保資料表、前置協商機制協議
    書在卷可佐（見本院卷第39頁、第108 頁至第109 頁、第16
    4 頁至第165 頁），則聲請人配偶僅餘8,129 元供其個人必
    要支出及負擔家用，是聲請人配偶所能分擔之未成年子女扶
    養費用及家庭共同支出，實屬有限。則上開家庭共同必要費
    用及2 名未成年子女撫養費用勢必由聲請人負擔，聲請人上
    開所列每月必要支出尚屬合理，且相當自我節制。
  (三)再者，由聲請人95年、96年財政部臺灣省中區國稅局綜合所
    得稅各類所得資料清單可知（見本院卷第33頁、第34頁），
    聲請人95年度每月平均薪資為61,233元，履行每月22,599元
    之協商條件本無困難，然經聲請人陳明該年度薪資達6 萬餘
    元係因該年度有6 個月獎金較高，如無獎金，僅有底薪約38
    ,000元，扣除協商金額22,599元後，僅餘17,000元左右，不
    足以負擔每月必要支出。且聲請人自96年起薪資驟減為每月
    38,467元，扣除上開必要支出後，顯已無法繼續履行。再者
    ，聲請人97年起即自原工作離職，97年至99年並無財產所得
    紀錄，據其陳報目前每月收入僅26,000元，倘欲履行前揭協
    商條件，要屬困難，堪認有不可歸責於債務人之事由，致履
    行原協商條件顯有重大困難。
四、本件聲請人於95年6 月協商成立後，因不可歸責於己之事由
    ，致履行顯有重大困難，業如上述，此外，本件又查無債務
    人有消費者債務清理條例第6 條第3 項、第8 條或第46條各
    款所定駁回更生聲請之事由存在，則債務人聲請更生，應屬
    有據，爰裁定如主文第1 項所示。又本件債務人業經裁定開
    始更生程序，爰並裁定命司法事務官進行本件更生程序，如
    主文第2 項所示。
中    華    民    國   100    年    8     月    5     日
              民事第二庭    法      官  蔡惠琪
上為正本係照原本作成
本件不得抗告
本裁定已於100年8月5日下午5時公告。
中    華    民    國   100    年    8     月    5     日
                            書  記  官  李松坤